【裁判字號】    91,訴,562
【裁判日期】    920324
【裁判案由】    搶奪等
【裁判全文】
臺灣板橋地方法院刑事判決                          九十一年度訴字第五六二號
    公  訴  人  臺灣板橋地方法院檢察署檢察官
    被      告  辛○○
右列被告因搶奪等案件，經檢察官提起公訴（九十年度偵字第一九一六六號、九十一
年度偵字第一五七０號），本院判決如左：
    主  文
辛○○連續意圖為自己不法之所有，而搶奪他人之動產，處有期徒刑貳年肆月；又竊
盜，處有期徒刑伍月。應執行有期徒刑貳年陸月。
    事  實
一、辛○○有竊盜前科，執行完畢已逾五年，猶不知悔改。竟意圖為自己不法之所有
    ，並基於概括之犯意，連續為左列搶奪行為：
    (一)、於民國九十年十一月三日下午四時四十五分許，在台北市○○路五五四號
          前，見在上址用餐之林秀枝將黑色皮包一只放置身旁，有機可趁，遂利用
          其不及防備之際，自後方動手搶奪林秀枝所有之黑色皮包一只（內有皮夾
          一個、金項鍊一條、身分證一張、行動電話一具、印章一枚、心臟電波器
          一個、台北銀行金融卡一張），得手後迅速騎乘機車離去。
    (二)、於九十年十一月四日上午十一時二十分許，在台北縣板橋市「廣福公園」
          附近，見乙○○騎乘機車，將其所有之黃色手提袋一個置放在機車踏板上
          ，有機可趁，遂騎乘機車利用乙○○不及防備之際，自後方動手搶奪該黃
          色手提袋（內有皮夾一個、現金新台幣【下同】一萬二千元、匯豐銀行、
          匯通銀行、友邦國際銀行、華僑銀行信用卡各一張、台新銀行信用卡二張
          、太平洋百貨記帳卡二張【起訴書誤載為一張】、世華銀行金融卡一張、
          行動電話一具、身分證二張、駕照一張、行照一張、大潤發會員卡一張）
          ，得手後騎乘機車揚長離去。
    (三)、於九十年十一月五日上午七時許，辛○○在不詳地點收受ＬＬＧ－三五六
          號贓車（該車為甲○○所有，於九十年十一月五日某時，在台北縣板橋市
          ○○街一０九巷六十三弄三十五號之三住宅附近失竊），並在台北縣中和
          市○○路七十七巷口，利用路人庚○○不及防備之際，騎乘該贓車自後方
          搶奪庚○○所有之手提包一只（內有現金一千六百元、信用卡五張、提款
          卡一張），得手後騎乘機車揚長離去，嗣經庚○○記下車號報警處理。
    (四)、於九十年十一月九日上午六時二十分許，在台北縣中和市○○路○段六十
          巷四十九號附近，利用路人己○○不及防備之際，騎乘機車自後方搶奪馮
          翠華之皮包一只，得手後騎乘機車逃離現場。
    (五)、再於九十年十一月十日中午十二時四十分許，在台北縣中和市○○街三十
          二號前，騎乘竊得之車牌號碼ＡＷＣ─四六七號機車（詳後述），利用路
          人丁○○不及防備之際，自後方搶奪丁○○之皮包一只，惟因丁○○緊抓
          皮包堅不鬆手，遭拖行約五公尺後，受有頭部撞傷、腳踝擦傷之傷害（傷
          害部分未據告訴），辛○○始作罷，未得手而騎乘機車逃離現場。
    (六)、又辛○○未搶得上開財物，心有不甘，繼續騎乘該輛ＡＷＣ－四六七號機
          車四處找尋作案目標，於九十年十一月十日中午十二時五十分許，在台北
          縣中和市○○街一０二號前，騎乘前揭機車，利用路人丙○○不及防備之
          際，自後方搶奪丙○○之女用提包一只（內有皮夾一個、現金九百元【起
          訴書誤載為九百六十元】、行動電話一具、花旗銀行信用卡一張），得手
          後逃逸，並導致丙○○受有跌到擦傷之傷害（傷害部分未據告訴）。惟廖
          學選甫離開現場不遠，即因不慎摔車跌倒，經丙○○呼救而為附近巡邏之
          員警趕至現場，旋於附近工地為警逮捕，並扣得機車鑰匙一把。
二、辛○○於九十年十一月十日上午六時許，行經台北縣永和市○○路附近，因遇天
    雨，為及時返家，竟另起意圖為自己不法所有之犯意，見戊○○所有之ＡＷＣ－
    四六七號機車，停放在永平路二二四號前，且不慎將鑰匙遺留在機車踏板上，即
    以該鑰匙啟動機車電門而竊取之，得手後供己代步使用。嗣於當日中午十二時四
    十分、五十分許，另行起意，以該機車充作搶奪他人財物之交通工具。
三、案經台北縣政府警察局中和分局報請台灣板橋地方法院檢察署檢察官偵查起訴。
    理  由
一、訊據被告辛○○對右揭事實欄第一項編號（一）、（二）、（五）、（六）搶奪
    之犯罪事實，及事實欄第二項竊盜之犯罪事實，於警詢時及偵審中均坦承不諱，
    核與被害人林秀枝、乙○○、丁○○、丙○○指訴搶奪，被害人戊○○指訴竊盜
    之情節相符，並有贓物認領保管單四紙、車輛竊盜車牌失竊個別查詢報表一紙在
    卷可稽，並有機車鑰匙一把扣案可供佐證。又被告雖矢口否認被訴事實欄第一項
    編號（三）、（四）搶奪被害人庚○○、己○○之犯行，辯稱：伊於九十年十月
    九日出國，被害人己○○原本稱九十年十月九日被搶，後來才改口，該二件搶案
    被害人均認錯人云云。惟查，此部分犯罪事實，業據被害人庚○○、己○○於警
    詢時或偵查中指訴綦詳，雖被害人二人並未在警局中領回相關被搶之財物，惟被
    害人庚○○於警詢時、己○○於警詢及偵查時，均證稱：被搶時能明確辯別被告
    之容貌，並指認無誤。被告雖以前詞置辯，然經本院調閱其入出境紀錄，其自九
    十年十月六日出國，迄同年十月十三日返國，而被害人己○○之警詢筆錄固記載
    「於九十年十月九日」遭搶（偵字第一九一六六卷第十二頁反面），而偵查筆錄
    之日期原記載「九十年十月九日」，其後增刪為「九十年十一月九日」，並經書
    記官記明（偵字第一九一六六卷第四十一頁反面）。嗣經本院當庭勘驗偵查錄音
    帶內容，發現檢察官於偵查中原係依警詢筆錄記載日期詢問被害人己○○，而被
    害人己○○主動告知檢察官案發時間應係「九十年十一月九日」，並非檢察官發
    現被告有不在場證明後而予更正，是被告所提「九十年十月九日」不在國內之證
    據，與本案無關，不足據為有利被告之認定。又被害人庚○○證稱：已記下車號
    為ＬＬＧ－三五六號，經本院向交通部公路總局台北區監理所板橋監理站、台北
    市監理處函查結果，該車係陳柏儒所有，於八十九年七月十五日轉讓予世群車業
    有限公司，再於八十九年七月二十四日轉讓予全利機車行，嗣於八十九年八月五
    日轉讓予甲○○，並於九十年十一月二十日申報失竊，有機車歷次過戶資料三紙
    、失竊報案資料一紙存卷可考。而證人甲○○於本院九十一年六月四日審理中證
    稱：該車應於九十年十一月五日伊領薪水當日即失竊，伊係在警員登門通知涉及
    搶案後才去報警，伊有不在場證明，故未受調查，當時分至國光、後埔二派出所
    報案，九十一年三月間又收到稅單，為註銷機車牌照，前往國光派出所查詢，因
    找不到相關資料，始再前往後埔派出所補登卷附失竊資料，不知為何警員將失時
    間載為九十年十一月二十日等語，是該車應係在九十年十一月五日上午七時前，
    在台北縣板橋市○○街一０九巷六十三弄三十五號之三甲○○住宅附近失竊之贓
    物，而為被告於九十年十一月五日上午七時前，在不詳地點收受該贓物，繼而以
    之行搶甚明。又本院將被告送往法務部調查局實施測謊鑑定，經以「控制問題法
    」、「混合問題法」鑑測，其對「未曾於永和德光路作案」、「未曾於永和秀朗
    路作案」等問題，呈情緒波動反應，研判有說謊，有該局九十一年六月二十五日
    調科參字第０九一００四０七０二０號測謊報告書一紙可稽，雖上開問題將「中
    和德光路、秀朗路」誤載為「永和德光路、秀朗朗」，然被告於本院審理中亦坦
    承知悉上開問題係詢問庚○○、己○○在中和德光路、秀朗路之案件，是被告此
    部分之辯解顯屬事後卸責之詞，不足採信。本案事證明確，被告搶奪、收受贓物
    、竊盜之犯行，洵堪認定，應依法論科。
二、核被告所為事實欄第一項編號（一）、（二）、（四）、（六）之行為，係犯刑
    法第三百二十五條第一項之搶奪罪；事實欄第一項編號（三）之行為，係犯刑法
    第三百四十九條第一項之收受贓物罪、第三百二十五條第一項之搶奪罪；事實欄
    第一項編號（五）之行為，係犯刑法第三百二十五條第三項、第一項之搶奪未遂
    罪，其已著手於犯罪行為之實施而不遂，應依既遂犯之刑減輕之；事實欄第二項
    之行為，則係犯刑法第三百二十條第一項之普通竊盜罪。被告所為事實欄第一項
    之六次搶奪行為，時間緊接，犯罪構成要件相同，顯係出於概括之犯意為之，為
    連續犯，應依刑法第五十六條之規定論以一刑法第三百二十五條第一項之搶奪罪
    ，並加重其刑。被告收受ＬＬＧ－三五六號機車贓物後，復騎乘充為搶奪庚○○
    財物之用，其收受贓物罪與連續搶奪罪間，有方法目的之牽連關係，為牽連犯，
    應依刑法第五十五條之規定，從一重論以刑法第三百二十五條第一項之搶奪罪。
    公訴人未起訴此部分收受贓物之犯行，然此未起訴收受贓物之犯罪事實與已起訴
    之搶奪犯罪事實間，有牽連犯之不可分關係，業如前述，為起訴效力所及，本院
    自應併予審理，附此敘明。又被告係於竊盜戊○○機車代步後，另行起意搶奪被
    害人丁○○、丙○○財物，業據其陳明在卷，是其所為竊盜、搶奪二罪間，犯意
    各別，行為互殊，應分論併罰，公訴人認二罪係牽連關係，請求從一重處斷，自
    有誤會。審酌被告犯罪之動機、目的、手段，搶奪時復造成被害人丁○○、丙○○之身體受傷，又竊取戊○○機車後持之用以搶奪財物，無非增加檢警機關偵辦
    案件之難度，並易致張禒鑽遭無端受牽累，犯罪所生之危害，及其犯罪後之態度
    等一切情狀，分別量處如主文所示之刑，並定其應執行之刑，以資懲儆。
三、扣案之機車鑰匙一把，雖係供竊取被害人戊○○機車所用，然非被告所有之物，
    業據其陳明在卷，爰不予宣告沒收，併此敘明。
據上論斷，應依刑事訴訟法第二百九十九條第一項前段，刑法第五十六條、第三百二
十五條第一項、第三百四十九條第一項、第三百二十條第一項、第五十五條、第五十
一條第五款，罰金罰鍰提高標準條例第一條前段，判決如主文。
本案經檢察官魏正杰到庭執行職務。
中      華      民      國    九十二    年      三      月    二十四    日
                                        臺灣板橋地方法院刑事第三庭
                                            法  官  鄭  水  銓
右正本證明與原本無異。
如不服本判決，應於判決送達後十日內，向本院提出上訴狀。
                                            書記官  謝  明  倫
中      華      民      國    九十二    年      三      月    二十八    日
附錄本案論罪科刑法條全文：
刑法第三百二十五條
意圖為自己或第三人不法之所有，而搶奪他人之動產者，處六月以上五年以下有期徒
刑。
因而致人於死者，處無期徒刑或七年以上有期徒刑，致重傷者，處三年以上十年以下
有期徒刑。
第一項之未遂犯罰之。
刑法第三百二十條
意圖為自己或第三人不法之所有，而竊取他人之動產者，為竊盜罪，處五年以下有期
徒刑、拘役或五百元以下罰金。
意圖為自己或第三人不法之利益，而竊佔他人之不動產者，依前項之規定處斷。
前二項之未遂犯罰之。


司法院資訊處製作；財團法人民間司法改革基金會備份。
